臺灣宜蘭地方法院刑事判決　　　　　　　　　　　　　九十三年度易字第二三四號
　　公　訴　人　臺灣宜蘭地方法院檢察署檢察官
　　被　　　告　丙○○　男　六.
　　選任辯護人　游孟輝　律師
　　被　　　告　戊○○　男　三.
　　選任辯護人　羅明宏　律師
右列被告因偽造文書等案件，經檢察官聲請簡易判決處刑（九十二年度偵字第一四０
一號），本院羅東簡易庭認不宜以簡易判決處刑，移送本院適用通常訴訟程序審理，
判決如左：
    主  文
丙○○連續意圖為第三人不法之所有，以詐術使人將本人之物交付，處有期徒刑伍月
，如易科罰金，以參佰元折算壹日。緩刑參年。
戊○○幫助意圖為第三人不法之所有，以詐術使人將本人之物交付，處有期徒刑貳月
，如易科罰金，以參佰元折算壹日。緩刑參年。
    事  實
一、丙○○前為甲○○○○會理事長，在擔任理事長期間因工會收支失衡，為挹注工
    會財源推動會務，竟基於意圖為第三人甲○○○○會不法所有之概括犯意，明知
    行政院勞工委員會（以下稱丁○○）於民國九十年十二月六日以台九十勞資一字
    第００六０二八四號函同意補助甲○○○○會設置「就業資訊網站」計劃補助款
    二十萬元，而宜蘭縣工會就該計劃實際僅以新台幣（以下同）三萬元之金額交由
    羅智電腦資訊企業社（設於宜蘭縣冬山鄉○○路六十三巷十四號，以下稱羅智企
    業社）施作總工會首頁、工會資訊網路公告系統及工會電子郵件申請設立與管理
    等三項目，竟為順利使丁○○撥付該二十萬元補助款，竟要求羅智企業社負責人
    戊○○除實際施作之上揭三項目以外，另配合開立未實際施作合計金額十六萬一
    千元之發票交由宜蘭縣工會以申請補助款，同時表明待補助款撥付後即付戊○○
    實際施作之項目三萬元，以及配合虛偽開立之發票營業稅八千五百元，而戊○○
    為順利取得已施作項目之報酬三萬元，竟因此基於幫助宜蘭縣工會詐領補助款之
    故意，明知並未施作電腦主機、週邊設備、連結丁○○及職訓局、網頁設計、工
    會與會員網路資訊分享區、版面配置區、帳務管理等七項目，竟將此內容不實事
    項，登載於其業務上所作成如附表編號一至七所示品名分別為電腦主機、週邊設
    備、連結丁○○及職訓局、網頁設計、工會與會員網路資訊分享區、版面配置區
    、帳務管理項目金額合計十六萬一千元之統一發票文書共七張持交予甲○○○○
    會，予以行使，足生損害於丁○○，丙○○再據此向丁○○申請上開計劃補助款
    ，丁○○因不知宜蘭縣工會設置「就業資訊網站」計劃僅實際支出三萬元，陷於
    錯誤，而將補助款二十萬元撥入甲○○○○會帳戶，足生損害於丁○○核准補助
    款之正確性。嗣丙○○為核銷該補助經費，復利用不知情之總工會人員虛偽製作
    其業務上所作成如附表編號八、九內容不實之文書，再以甲○○○○會九十年十
    二月三十一日宜總工字第四六八號函檢附附表編號八、九內容不實之文書，持向
    丁○○行使報銷，足生損害於丁○○。丙○○復基於同前為第三人甲○○○○會
    不法所有之概括犯意，於九十年十二月初，明知甲○○○○會並無辦理九十年度
    勞工法令業務觀摩研習活動之計劃，竟佯向丁○○申請補助辦理該研習活動經費
    ，致丁○○陷於錯誤，而於九十年十二月十四日以台九十勞資一字第００六０九
    ０六號函同意補助經費二十九萬六千元並撥入甲○○○○會第一銀行宜蘭分行帳
    戶，足生損害於丁○○核准補助款之正確性。嗣丙○○取得丁○○撥入補助款後
    ，仍未辦理該研習活動，惟為核銷該補助經費，復利用不知情之總工會人員製作
    其業務上所作成如附表編號十、十一所示內容不實之文書，再以甲○○○○會九
    十年十二月二十七日宜總工總字第四六四號函檢附附表編號十、十一內容不實之
    文書，持向丁○○行使報銷，足生損害於丁○○及甲○○○○會。
二、案經法務部調查局宜蘭縣調查站移送台灣宜蘭地方法院檢察署檢察官偵查起訴。
　　理  由
一、右揭事實，迭據被告丙○○自警詢、偵查迄本院審理時均坦承不諱，核與證人羅
    旭煌、林簡基、李錦池、乙○○證述情節大致相符，並有甲○○○○會九十年十
    二月起至九十一年二月間收入支出明細表，及羅智企業社與甲○○○○會簽定報
    酬三萬元之網頁維護合約書、丁○○九十年十二月六日以台九十勞資一字第００
    六０二八四號函、甲○○○○會九十年十二月三十一日宜總工字第四六八號函、
    丁○○九十年十二月十四日以台九十勞資一字第００六０九０六號函、甲○○○○會九十年十二月二十七日宜總工總字第四六四號函、附表編號八至十一之文書
    在卷可稽。事證明確，被告丙○○犯行洵堪認定。
二、訊據被告戊○○對於未實際施作電腦主機、週邊設備、連結丁○○及職訓局、網
    頁設計、工會與會員網路資訊分享區、版面配置區、帳務管理等七項目，以及開
    立如附表編號一至七之統一發票交予甲○○○○會，並自該工會取得上開發票營
    業稅額八千五百元之事實，固供承不諱，惟矢口否認有右揭幫助詐欺及行使業務
    上登載不實文書犯行，其與選任辯護人均辯稱略以：被告戊○○所以開立如附表
    一至七所示之發票交予甲○○○○會，係因被告丙○○承諾後續之週邊工程亦一
    併交其施作，施作後續工程即不用再開立發票，被告誤信為真，在商言商，乃予
    同意，以免得罪被告丙○○遭其抵制而斷絕商機等語。惟查，被告羅智銘僅實際
    施作總工會首頁、工會資訊網路公告系統及工會電子郵件申請設立與管理等三項
    目，報酬為三萬元，為被告所供承，並有羅智企業社與甲○○○○會簽定之網頁
    維護合約書（見偵查卷第三十八頁）在卷可稽。又被告就電腦主機、週邊設備、
    連結丁○○及職訓局、網頁設計、工會與會員網路資訊分享區、版面配置區、帳
    務管理等七項目，並未實際施作，然竟為使甲○○○○會順利取得丁○○補助款
    二十萬元，且如此始能領取已施作之報酬三萬元，乃開立附表編號一至七所示之
    發票等，亦據被告於偵查中供稱「…不然丁○○工程款撥不下來，我也領不到前
    置費用…」（見偵查卷第三十一頁）、於本院調查時供稱「…要我先簽發二十萬
    元的發票，他才能支付我三萬元完工貨款…」等語在卷（見本院卷第十七頁），
    並有如附表編號一至七所示之發票在卷可稽。則被告明知甲○○○○會就上開「
    就業資訊網站」僅實際施作總工會首頁、工會資訊網路公告系統及工會電子郵件
    申請設立與管理等三項目，且金額僅三萬元，然為使該工會順利取得丁○○補助
    款二十萬元，再給付其已施作之報酬三萬元，因而開立施作項目虛偽之發票交甲○○○○會憑以向丁○○申領補助款，其具有幫助甲○○○○會向丁○○詐取補
    助款之犯行，已然明確，否則被告實無須就虛偽開立之發票，另要求甲○○○○
    會給付所虛偽開立之發票金額營業稅八千五百元。綜上，被告幫助甲○○○○會
    詐領上開補助款以及登載內容不實事項於業務上所作成之文書並行使之犯行均堪
    認定。
二、核被告丙○○所為，係犯刑法第三百三十九條第一項為第三人不法所有之詐欺罪
    、第二百十六條行使第二百十五條之業務上登載不實文書罪。被告戊○○所為，
    係幫助犯刑法第三百三十九條第一項為第三人不法所有之詐欺罪及第二百十六條
    行使第二百十五條之業務上登載不實文書罪。被告丙○○先後二次詐領補助款以
    及先後二次犯行，均時間緊接，犯罪構成要件相同，顯係出於概括之犯意為之，
    為連續犯，應依刑法第五十六條連續犯之規定論以一罪，並加重其刑。被告戊○○係基於幫助他人詐欺犯罪之意思且未為向丁○○詐取補助款之構成要件行為，
    被告戊○○所為，應係幫犯刑法第三百三十九條第一項之詐欺取財罪，公訴意旨
    認係共同正犯，尚有未洽。被告戊○○接續將不實事項登載於統一發票之行為，
    係基於單一犯意接續為之，其各個登載動作，乃組成整個犯罪行為之一部，應為
    接續犯而屬單純一罪。被告丙○○、戊○○所犯業務登載不實文書之低度行為，
    均為行使之高度行為所吸收，均不另論罪。被告丙○○所犯詐欺及行使業務登載
    不實文書罪間，有方法結果之牽連關係，應從一重之詐欺罪處斷。被告戊○○所
    犯幫助詐欺及行使業務登載不實文書罪間，有方法結果之牽連關係，應從一重之
    幫助詐欺罪處斷，並依法就正犯之刑減輕之。爰審酌被告丙○○、戊○○二人犯
    罪之動機、目的、手段，及犯罪後態度等一切情狀，分別量處如主文所示之刑，
    並均諭知易科罰金之折算標準。又被告丙○○、戊○○二人，前均未曾受有期徒
    刑以上刑之宣告，有台灣高等法院被告全國前案紀錄表在卷可查，此次因一時失
    慮致罹刑典，經此偵審程序應已知警惕而無再犯之虞，本院認對被告二人所宣告
    之刑以暫不執行為適當，爰均併予以宣告緩刑，以勵自新。
據上論斷，應依刑事訴訟法第二百九十九條第一項前段，刑法第五十六條、第三十條
、第三百三十九條第一項、第二百十六條、第二百十五條、第五十五條、第七十四條
第一項第一款、第四十一條第一項，罰金罰鍰提高標準條例第一條前段、第二條，判
決如主文。
本案經檢察官張鳳清到庭執行職務。
中　　　華　　　民　　　國　　九十三　　年　　 十一 　　月　　　九　　　日
                                臺灣宜蘭地方法院刑事第三庭
                                    審判長法  官  黃  永  勝
                                          法  官  林  明  山
                                          法  官  林  楨  森
右正本證明與原本無異。
如不服本判決，應於判決送達後十日內，向本院提出上訴狀( 應附繕本 )。
                                          書記官　謝　佩　欣
中　　　華　　　民　　　國　　九十三　　年　　 十一 　　月　　 十二 　　日
附錄本案論罪科刑法條全文：
中華民國刑法第二百十六條
　行使第二百十條至第二百十五條之文書者，依偽造、變造文書或登載不實事項或使
  登載不實事項之規定處斷。
第二百十五條
　從事業務之人，明知為不實之事項，而登載於其業務上作成之文書，足以生損害於
　公眾或他人者，處三年以下有期徒刑、拘役或五百元以下罰金。
第三百三十九條第一項
　意圖為自己或第三人不法之所有，以詐術使人將本人或第三人之物交付者，處五年
　以下有期徒刑、拘役或科或併科一千元以下罰金。
附表：
┌───┬─────────────────────────┬────┐
│編　號│　　登載不實之文件　 　　　　　　　　　　　　　　 │ 金　額 │
├───┼─────────────────────────┼────┤
│一、　│發票─品名電腦主機　　　　　　　　　　　　　　　　│28,000　│
├───┼─────────────────────────┼────┤
│二、　│發票─品名週邊設備　　　　　　　　　　　　　　　　│30,000　│
├───┼─────────────────────────┼────┤
│三、　│發票─品名網頁聯結　　　　　　　　　　　　　　　　│15,000　│
├───┼─────────────────────────┼────┤
│四、　│發票─品名網頁設計　　　　　　　　　　　　　　　　│10,000　│
├───┼─────────────────────────┼────┤
│五、　│發票─品名網路資訊分享　　　　　　　　　　　　　　│29,000　│
├───┼─────────────────────────┼────┤
│六、　│發票─品名版面配置區　　　　　　　　　　　　　　　│29,000　│
├───┼─────────────────────────┼────┤
│七、　│發票─品名帳務管理　　　　　　　　　　　　　　　　│20,000　│
├───┼─────────────────────────┼────┤
│八、　│行政院勞工委員會補助設置就業資訊網站經費報告表　　│　　　　│
├───┼─────────────────────────┼────┤
│九、　│行政院勞工委員會補助設置就業資訊網站成果報告書　　│　　　　│
├───┼─────────────────────────┼────┤
│十、　│行政院勞工委員會補助辦理活動案件成果報告　　　　　│　　　　│
├───┼─────────────────────────┼────┤
│十一、│行政院勞工委員會補助辦理活動案件經費報告表　　　　│        │
└───┴─────────────────────────┴────┘
